【裁判字號】    96,訴,4590
【裁判日期】    970529
【裁判案由】    強盜
【裁判全文】
臺灣板橋地方法院刑事判決              96年度訴字第4590號
公  訴  人  臺灣板橋地方法院檢察署檢察官
被      告  甲○○
選任辯護人  陳智義律師
被      告  乙○○
選任辯護人  梁水源律師
上列被告因強盜案件，經檢察官提起公訴（臺灣士林地方法院檢
察署96年度偵字第11501 號），臺灣士林地方法院受理後 (96年
度訴字第1103號)，認無管轄權移送至本院，判決如下：
    主  文
乙○○、甲○○共同意圖為自己不法之所有，以強暴至使不能抗
拒，而取他人之物，各處有期徒刑伍年陸月。
    事  實
一、甲○○與乙○○共同基於意圖為自己不法所有之犯意聯絡，
    於民國96年2 月10日上午2 時許，至位於臺北縣板橋市○○
    街39號「統一便利商店」，先由甲○○進入佯稱要購買1 箱
    啤酒，俟上開便利商店值班店員丙○○至店內倉庫取貨時，
    再由乙○○手持1 把玩具手槍抵住丙○○腰部恫嚇：「你猜
    這槍是真或假，要不要拆下彈匣讓你看」等語，並將丙○○
    押至上開便利商店地下室倉庫，以此強暴方法使丙○○不能
    抗拒，任由甲○○在櫃檯搜括財物，並取得現金新臺幣（下
    同）1, 000元、行動電話易付儲值卡及遊戲儲值卡1 批（約
    值59,000元）等財物，後由甲○○先行離開上開商店，乙○○聽聞超商大門發出聲響，得知甲○○已離開，亦隨後逃離
    現場。
二、案經臺北市政府警察局士林分局報告臺灣士林地方法院檢察
    署檢察官偵查起訴，後並經臺灣士林地方法院以管轄錯誤為
    由，移轉管轄至本院。
    理  由
一、認定被告乙○○犯罪之證據部分：訊據被告乙○○對於上揭
    犯罪事實，於本院審理中坦承不諱，核與證人即當時在場之
    被害人丙○○證述其值班時，被告甲○○先向其表示要買啤
    酒，待其轉身後，被告乙○○遂拿出1 把槍，並恫嚇稱：你
    猜這槍是真或假，要不要拆下彈匣讓其看等語，嗣後又將其
    押至該便利商店地下室倉庫，任由被告甲○○於櫃檯前搜刮
    財物，其無法辨識該槍枝之真偽，且內心恐懼而不能抗拒等
    語相符（分見本院97年5 月7 日審判筆錄第3 - 5 頁；臺灣
    士林地方法院檢察署96年度他字第2459號偵查卷第21頁），
    復有上揭便利商店監視錄影器翻拍照片15幀附卷可稽（見臺
    灣士林地方法院檢察署96年度偵字第11501 號偵查卷第2 -
    9 頁），足認被告乙○○於本院審理中出於任意性之自白與
    事實相符，從而本件事證明確，被告乙○○部分犯行已堪認
    定。
二、認定被告甲○○犯罪之證據部分：訊據被告甲○○對於上揭
    犯罪事實，於本院審理中坦承不諱，核與證人即當時在場之
    被害人丙○○證述其值班時，被告甲○○先向其表示要買啤
    酒，待其轉身後，被告乙○○遂拿出1 把槍，並恫嚇稱：你
    猜這槍是真或假，要不要拆下彈匣讓其看等語，嗣後又將其
    押至該便利商店地下室倉庫，任由被告甲○○於櫃檯前搜刮
    財物，其無法辨識該槍枝之真偽，且內心恐懼而不能抗拒等
    語相符（見臺灣士林地方法院檢察署96年度他字第2459號偵
    查卷第21頁），復有上揭便利商店監視錄影器翻拍照片15幀
    附卷可稽（見臺灣士林地方法院檢察署96年度偵字第11501
    號偵查卷第2 - 9 頁），足認被告甲○○於本院審理中出於
    任意性之自白與事實相符，從而本件事證明確，被告甲○○
    部分犯行已堪認定。
三、按強盜罪所施用之強暴、脅迫手段，祗須足以壓抑被害人之
    抗拒，使其喪失意思自由為已足，縱令被害人無實際抗拒行
    為，仍於強盜罪之成立，不生影響（最高法院91年度臺上字
    第7381號判決參照）。本件被告辯護人均辯稱被害人丙○○
    未反抗乃係出於店內工作指導方針所致，被告甲○○辯護人
    另辯稱案發當時店內尚有1 個客人走入店內，被害人並無不
    能抗拒之情形云云，然衡情被害人於深夜1 人在便利商店內
    值班，遭被告2 人以類似真槍之物抵住腰部，任何人在處於
    相同之情形下，均難認仍有完足之意思自由，是縱被害人未
    實際抵抗或店內尚有其他不知情客人進入，仍足認已達強盜
    罪之強暴程度。次按共同正犯之意思聯絡，不限於事前有所
    協議，其於行為當時，基於相互之認識，以共同犯罪之意思
    參與者，亦無礙於共同正犯之成立（最高法院91年度臺上字
    第7381號判決參照）。查本件被告甲○○與乙○○雖未就如
    何強盜於事前有所商議（見本院97年5 月7 日審判筆錄第9
    頁），惟被告甲○○供承其事前即知悉共同被告乙○○拿玩
    具槍且案發當時將被害人押至地下室等語無訛（見臺灣士林
    地方法院檢察署96年度偵字第7743號偵查卷第81頁），被告
    乙○○供述其知悉當時共同被告甲○○在櫃檯搜刮財物等語
    明確（見上揭96年度偵字第7743號偵查卷第194 頁），是被
    告二人行為時，對以強暴手段至使被害人不能抗拒及取得上
    揭便利商店財物之行為，當有犯意聯絡及行為分擔，應屬共
    同正犯，此情同足認定。核被告二人所為，係犯刑法第328
    條第1 項之強盜罪。檢察官以被告二人所為，均係犯刑法第
    330 條第1 項之加重強盜罪，惟依卷內證據，並無任何證據
    可資證明被告乙○○所持之玩具手槍係屬客觀上對於人之生
    命、身體、安全構成威脅，而具有危險性之兇器，是此部分
    即應為被告有利之認定，而應變更起訴法條並論以刑法第
    328 條第1 項普通強盜罪。被告2 人具有犯意聯絡及行為分
    擔，為共同正犯。爰審酌被告所為，對被害人造成身心極大
    之傷害，其犯罪所生之損害重大，及其犯後坦承犯行等一切
    情狀，量處如主文所示之刑。
四、又當事人、代理人、辯護人或輔佐人聲請調查之證據，法院
    認為不必要者，得予駁回之，刑事訴訟法第163 條之2 第1
    項定有明文。而待證事實已臻明確無再調查之必要者，依該
    條第2 項第3 款之規定，即屬不必要調查之證據。本件被告
    甲○○辯護人雖請求傳喚共同被告乙○○為證人，然本件事
    證已臻明確，是該等證據依刑事訴訟法第163 條之2 之規定
    ，即無調查之必要，附此敘明。
據上論斷，應依刑事訴訟法第299 條第1 項前段、第300 條，刑
法第328 條第1 項、第28條，判決如主文。
本案經檢察官張誌洋到庭執行職務。
中    華    民    國    97    年    5     月    29    日
                  刑事第四庭審判長法  官  許政賢
                                  法  官  廖怡貞
                                  法  官  吳冠霆
上列正本證明與原本無異。
如不服本判決，應於判決送達後十日內敘明上訴理由，向本院提
出上訴狀（應附繕本），上訴於臺灣高等法院。
                                  書記官  黃炎煌
中    華    民    國    97    年    5     月    29    日
附錄法條：刑法第328 條。
中華民國刑法第328條
（普通強盜罪）
意圖為自己或第三人不法之所有，以強暴、脅迫、藥劑、催眠術
或他法，至使不能抗拒，而取他人之物或使其交付者，為強盜罪
，處5年以上有期徒刑。
以前項方法得財產上不法之利益或使第三人得之者，亦同。
犯強盜罪因而致人於死者，處死刑、無期徒刑或 10 年以上有期
徒刑；致重傷者，處無期徒刑或 7 年以上有期徒刑。
第 1 項及第 2 項之未遂犯罰之。
預備犯強盜罪者，處 1 年以下有期徒刑、拘役或 3 千元以下罰
金。


司法院資訊處製作；財團法人民間司法改革基金會備份。
